【裁判字號】    97,交抗,687
【裁判日期】    970801
【裁判案由】    違反道路交通管理處罰條例
【裁判全文】
臺灣高等法院交通事件裁定            97年度交抗字第687號
抗  告  人
即受處分人  甲○○
上列抗告人因道路交通管理處罰條例案件，不服臺灣臺北地方法
院97年度交聲字第800號，中華民國97年5月21日裁定（原處分案
號：臺北市交通事件裁決所北市裁二字第裁22-A00000000號），
提起抗告，本院裁定如下：
    主  文
抗告駁回。
    理  由
一、原裁定意旨略以：抗告人即受處分人甲○○於民國（下同）
    97年1月3日21時11分許，駕駛車牌號碼0172─LD號自用小客
    車，行經臺北市有燈光號誌管制之辛亥路、復興南路往東方
    向之交岔路口，有行經有燈光號誌管制之交岔路口闖越紅燈
    行駛之違規行為，經警舉發一節，有採證照片2張、臺北市
    政府警察局大安分局97年2月13日北市警安分交字第0973419
    8800號函一份在卷可證。本件違規路段所設置之「微電腦闖
    紅燈自動測速照相設備」，業經荷蘭中央標準局檢驗合格，
    雖目前國內尚無任何機構備妥執行「線圈感應式測速器」之
    檢校能量，然若將上開系統設備之「線圈感應式測速器」功
    能予以關閉（即僅拍攝闖紅燈違規，不拍攝超速違規），則
    該設備尚不受度量衡法規範，從而，依上開設備所攝得之受
    處分人闖越紅燈採證照片，自可憑信。又依採證照片，受處
    分人於路口紅燈亮起2.2秒時，其後車輪剛超過停止線，可
    推知在系爭路口轉換為紅燈之際，受處分人之車輛未過停止
    線，可清楚看見交通號誌；且受處分人於紅燈亮起2.2秒時
    ，車速為零，處於靜止狀態，但尚未佔用行人穿越道而影響
    行人通行，且後方尚有足夠空間可倒車，受處分人若無闖越
    紅燈之故意，大可暫停於原地或稍微倒車，惟受處分人仍續
    加速通過系爭路口，故受處分人辯稱伊未見號誌變換，未有
    闖紅燈行為云云，均係卸責之詞，不足採信。因認原處分機
    關據此裁處受處分人罰鍰新臺幣3000元，並記違規點數1點
    ，核無違誤，受處分人之異議為無理由，應予駁回等語。
二、抗告意旨略以：抗告人車輛通過停止線後，以時速39公里通
    過中間，燈號才由綠燈變黃燈再變紅燈，故伊並未看到號誌
    變換，原裁定以推斷方式認定，伊其在路口號誌轉換為紅燈
    之際，車輛未通過停止線，可清楚看見交通號誌等情並非事
    實，爰依法提起抗告云云。
三、按汽車駕駛人，行經有燈光號誌管制之交岔路口闖紅燈者，
    處新臺幣（下同）1800元以上5400元以下罰鍰，道路交通管
    理處罰條例第53條第1項定有明文。復按汽車駕駛人，違反
    上開規定者，應記違規點數3點，同法第63條第1項第3款亦
    有規定。又行為人如係駕駛汽車闖紅燈行駛，嗣為警逕行舉
    發，而在舉發違反道路交通管理事件通知單上所載之應到案
    日期前聽候裁決，經主管機關調查後仍認定其有上開違規行
    為者，依違反道路交通管理事件統一裁罰基準及處理細則第
    44條第1項及違反道路交通管理事件統一裁罰基準表之規定
    ，需對該行為人處以2700元之罰鍰，並記違規點數3點。
四、經查：
  (一)本件抗告人確有於97年1月3日21時11分許，駕駛車號0172─
    LD號自小客車，行經臺北市○○路與復興南路（由西往東方
    向）之設有燈光號誌管制交岔路口，此為抗告人所不否認，
    並有於該交岔路口設置照相設備攝得之舉發照片2張附卷可
    稽，堪予認定。
  (二)按「微電腦闖紅燈及測速自動照相設備」感應線圈係埋設於
    路面，其主機控制單元，除設定時間調整及啟動照相各設定
    單元外，微電腦控制單元，係與路口行車管制號誌時向、週
    期、時比等同步設定，於號誌燈號為紅燈時執行闖紅燈照相
    。依卷附舉發照片所示，違規照片第二行右側代碼「R」表
    示紅燈秒數時間，第三行代碼「V」表示車速，當號誌由黃
    燈轉變為紅燈時，車輛輪胎必須壓到感應線圈，自動照相設
    備始啟動並拍下第1張舉發照片；若車輛繼續前行，自動照
    相設備則拍下下1秒之第2張舉發照片，再依車輛移動距離，
    換算當時車速「V」之數值。本件依卷附2張舉發照片可知，
    第1張照片顯示異議人車行方向之號誌係紅燈，且紅燈秒數
    為「2秒2」，抗告人所駕駛前開自小客車已超越停止線；第
    2張照片之紅燈秒數為「3秒7」，抗告人所駕駛之自小客車
    已行駛過路口中央，且依移動距離換算當下車速（即代碼「
    V」）達時速39公里，有舉發照片在卷可憑，顯見抗告人車
    輛在號誌變為紅燈時仍有向前行駛並保持行進之舉措，車速
    並達時速39公里等情明確。
  (三)本件抗告人遭舉發違規之地點設有紅綠燈號誌，抗告人自應
    遵守號誌指示行車，其於前揭時間駕車行經違規地點時，燈
    光號誌顯示為圓形紅燈，而抗告人所駕駛車輛車身已進入行
    人穿越道，亦有上開舉發照片可按，抗告人自不得通行超越
    停止線往前行駛，核其所為屬「行經有燈光號誌管制之交岔
    路口闖紅燈」之違規行為，至為明確。再者，車輛必須在紅
    燈時輾壓固定式電腦自動照相機之感應線圈，始會啟動相機
    拍照採證，此乃機器正常運作下必然之理，亦為眾所週知之
    事，倘確如抗告人所稱，其所駕車輛於綠燈時行經停止線之
    情形，則以該機器運作之特性，當不會啟動相機拍照採證，
    抗告人前開辯解，要屬卸責之詞，不足採信。從而，抗告人
    駕駛上開自用小客車確於上揭時地，有闖紅燈之違規行為，
    至為灼然。原審因認原處分機關依道路交通管理處罰條例第
    53條第1項、第63條第1項第3款之規定，裁處抗告人罰鍰270
    0元，並記違規點數3點，於法核無違誤，而駁回抗告人於原
    審之聲明異議，經核並無不合，抗告人猶執陳詞，否認違規
    ，提起抗告，為無理由，應予駁回。
五、據上論結，應依道路交通案件處理辦法第26條，刑事訴訟法
    第412條，裁定如主文。
中    華    民    國    97    年    8     月    1     日
                刑事第十六庭審判長法  官  溫耀源
                                  法  官  許增男
                                  法  官  王敏慧
以上正本證明與原本無異。
不得再抗告。
                                  書記官  丁淑蘭
中    華    民    國    97    年    8     月    1     日


司法院資訊處製作；財團法人民間司法改革基金會備份。
